【裁判字號】    95,交聲,391
【裁判日期】    950529
【裁判案由】    違反道路交通管理處罰條例聲明異議
【裁判全文】
臺灣臺北地方法院交通事件裁定         95年度交聲字第391號
原處分機關  交通部公路總局嘉義區監理所台南監理站
異  議  人
即受處分人  甲○○
上列受處分人因違反道路交通管理處罰條例案件，對於交通部公
路總局嘉義區監理所臺南監理站94年3月7日所為之處分（原處分
：嘉監南字第裁74-A00000000號），聲明異議，經臺灣臺南地方
法院裁定諭知管轄錯誤，並移送本院審理（臺灣臺南地方法院94
年度交聲更（一）字第10號），本院裁定如下：
    主  文
原處分撤銷。
甲○○汽車駕駛人，行車速度，超過規定之最高時速，處罰鍰新
台幣1200元。並記違規點數1點。
    理  由
一、按汽車駕駛人，行車速度，超過規定之最高時速者，處新臺
    幣（下同）1200元以上2400元以下罰鍰，道路交通管理處罰
    條例第40條第1項定有明文；而汽車駕駛人，有違反道路交
    通管理處罰條例第40條第1項之情形者，除應依該條所規定
    之罰鍰處罰外，並予記違規點數1點，道路交通管理處罰條
    例第63條第1項第1款亦定有明文。又逕行舉發違反道路交通
    管理事件，經汽車所有人依通知單之應到案日期前到案，並
    告知違規駕駛人姓名、身分證統一編號及住址者，處罰機關
    應即另行通知違規駕駛人到案依法處理；逾應到案日期，處
    罰機關應依道路交通管理處罰條例第85條第3項規定處罰該
    汽車所有人，違反道路交通管理事件統一裁罰基準及處理細
    則第24條亦定有明文，易言之，如汽車駕駛人行車速度超過
    最高時速，為警當場攔停者，處罰機關固應對汽車之駕駛人
    為處罰，惟若舉發機關並非當場對該部汽車攔停，而係依違
    反道路交通管理處罰條例第7條之2第1項第6款規定以科學儀
    器取得違規證據資料（如照相機或測速器）逕行舉發者，此
    際舉發機關只能依上開條例第7條之2第2項規定對汽車所有
    人為掣單舉發，而如經舉發之汽車所有人在舉發通知單之應
    到案日期前到案，並告知處罰機關該名超速駕駛之汽車違規
    駕駛人姓名、身分證統一編號及住址者，處罰機關應即依前
    開細則第24條規定處罰該名違規駕駛人，而如汽車所有人未
    於應到案日期前到案或雖於應到案日期前到案，而未告知處
    罰機關實際之違規駕駛人者，處罰機關仍應依道路交通管理
    處罰條例第85條第3項「本條例關於車輛駕駛人之處罰，如
    應歸責於車輛所有人者，處罰車輛所有人。」規定，對車輛
    所有人加以處罰。再違反道路交通管理處罰條例之行為人，
    未依規定自動繳納罰鍰或未依規定到案聽候裁決，逾裁應到
    案期限30日以上，處罰機關固得依違反道路交通管理事件統
    一裁罰基準及處理細則第44條第1項之規定依該處理細則附
    件之統一裁罰基準表，對行為人逕行裁決（如行為人係違反
    道路交通管理處罰條例第40條第1項規定，其逕行裁決之處
    理方式為對行為人處以違反道路交通管理事件統一裁罰基準
    表中最高額罰鍰1900元），惟該條項規定乃必以行為人經合
    法收受舉發違反道路交通管理事件通知單（以下稱舉發通知
    單）後，無正當理由未依該舉發通知單上所載應到案日期為
    罰鍰之繳納或到案聽候裁決時，方有適用，易言之，如於訴
    訟上無從證明行為人已合法收受舉發通知單之送達，即難認
    行為人係故意不在應到案日期前到案，逾越應到案期限30
    日以上，而可由處罰機關依前揭道路交通管理事件統一裁罰
    基準及處理細則第44條第1項之規定對行為人逕行以最高額
    裁決。
二，本件異議人即受處分人甲○○所有車牌號碼BFM-662號重機
    車，於93年6月29日14時13分許，經人駕駛行經速限50公里
    之台北市○○路○段（往南）時，為警以電腦雷達自動照相
    測速器測獲該輛重機車之行車時速高達67公里，已超速17公
    里，並經拍照存證，以異議人有違反前揭道路交通管理處罰
    條例第40條第1項規定之行為逕行舉發；原處分機關乃認異
    議人有前開違規行為，而依道路交通管理處罰條例第40條第
    1項及第63條第1項第1款規定於94年3月7日裁處異議人罰鍰
    1900元並記違規點數1點。異議人受裁決後，於舉發單上通
    知單上所載之應到案日期（93年8月11日）後，始於94年3月
    18日以未收到舉發通知單為由，聲明異議，經臺灣臺南地方
    法院裁定駁回異議（94年度交聲字第124號），異議人不服
    ，乃向臺灣高等法院臺南分院提起抗告，臺灣高等法院臺南
    分院認「舉發通知單」未經合法送達，裁定原裁定撤銷，發
    回台灣台南地方法院（94年度交抗字第94號），再經臺灣臺
    南地方法院認本件異議人之住、所地及行為地皆在臺北市境
    內，而諭知管轄錯誤，移送本院審理（94年度交聲更（一）
    字第10號）。
三、異議人具狀辯稱：1.依道路交通管理處罰條例第8條第2項規
    定，違反本條例之行為之處罰於裁決前，應給予違規行為人
    陳述之機會。依本件裁決書之記載，原舉發異議人於民國93
    年6月29日14時13分許違規，舉發通知單指定之應到案日期
    為93年8月11日，但前揭通知單並未送達異議人，致使異議
    人無從於被裁罰前陳述意見，顯然違背前揭條文之規定。2.
    異議人早於91年5月15日遷入台北市○○街34巷8-1號5樓，
    本件違規地點亦在台北市。3.對於逕行舉發異議人超速，卻
    未提出任何違規證據，異議人亦無從判斷是否本人違規，原
    機關予以裁罰，異議人自屬無從信服云云。
四、經查：
（一）異議人所有前該車號之重機車於上述時間地點確有超速，
      以67公里之時速行駛之事實，有台北市政府警察局交通警
      察大隊北市警交大字第A00000000號舉發違反道路交通管
      理事件通知單1紙、及台北市政府警察局大安分局94年4月
      19日北市警安分交字第09431348300號函暨所附違規車輛
      採證相片1張等在卷可參，是舉發事實應可認定。
（二）按違反道路交通管理處罰條例之行為人，未依規定自動繳
      納罰鍰或未依規定到案聽候裁決，處罰機關固得依違反道
      路交通管理事件統一裁罰基準及處理細則第44條第1項之
      規定依該處理細則附件之統一裁罰基準表，對行為人逕行
      裁決，惟該條項規定乃必以行為人經合法收受舉發通知單
      後，無正當理由未依該舉發通知單上所載應到案日期為罰
      鍰之繳納或到案聽候裁決時，方有適用，易言之，如行為
      人未能合法收受舉發通知單之送達，即難認處罰機關可對
      行為人為逕行裁決。再按違反道路交通管理事件統一裁罰
      基準及處理係則第5條規定，處理違反道路交通管理事件
      ，有關文書之送達程序，準用行政程序法之規定；依行政
      程序法第72條第1項前段規定：送達於應受送達人之住居
      所、事務所或營業所為之；同法第74條對於當事人之送達
      ，不能依同法第72、73條為之者，行政機關得為寄存送達
      ，亦有明文。
（三）查本件異議人於91年5月15日即遷居於「台北市○○區○
      ○街34巷8之1號5樓」，有臺灣高等法院臺南分院94年度
      交抗字第94號刑事卷宗第15頁及本院卷第11頁之異議人戶
      籍資料可稽。然本件舉發通知單係對原車籍地「台南市○
      ○區○○街72巷8號」之址送達，且掛號付郵後，業經郵
      政機關於93年7月24日、26日投送，因無人簽收，而退回
      中華郵政公司台南西門路郵局，招領逾期後，再經郵政機
      關於93年8月12日將該函件寄存於中華郵政西門路郵局，
      嗣因寄存逾期退回原寄發單位乙節，有舉發通知單、台北
      市政府警察局交通警察大隊94年4月25日北市警交大三字
      第094317524 00號函暨所附寄存逾期退回之舉發通知單掛
      號郵件、大宗掛號函件影本各1紙在卷可稽。且依現存卷
      證資料，復無從認定異議人之住居所設於「台南市○○區
      ○○街72巷8號」之處。從而舉發單位逕對應受送達人原
      登記車籍地為寄存送達，難認已依前述行政程序法之規定
      為合法送達，自無從認定受處分人係受合法送達後而有故
      意不依限到案之情事。核諸前揭說明，不能認受處分人係
      故意不在應到案日期前到案，且逾裁應到案期限30日以上
      ，而逕以最高額裁處罰鍰。
五、綜上所述，受處分人確有在前揭時間騎乘重機車超過規定之
    最高時速未滿20公里之違規行為，從而原處分機關依前揭道
    路交通管理處罰條例第條第40第1項規定裁處異議人罰鍰
    1900 元，並依同條例第63條第1項第1款規定併予記違規點
    數1點，固非無見。惟依現存卷證資料，尚難認異議人業受
    違規通知單之合法送達而故意不依限到案，原處分機關認異
    議人係故意不依限到案，踰越應到案期限30日以上，而依道
    路交通管理事件統一裁罰基準及處理細則第44條第1項之規
    定對異議人逕行以罰鍰最高額裁決，自難認為允當。原處分
    既有前述違誤（誤認異議人故意未依限到案），應由本院將
    原處分撤銷，以受處分人所有前揭車號重機車有違反道路交
    通管理處罰條例第40條第1項之行為，依前揭道路交通管理
    處罰條例第40條第1項、第63條第1項第1款及違反道路交通
    管理事件統一裁罰基準及處理細則第24條、第44條第1項規
    定，從輕裁處該部重機車之所有人即異議人罰鍰1200元，並
    記違規點數如主文第二項所示，以資適法。
據上論斷，應依道路交通案件處理辦法第20條前段，裁定如主文
。
中    華    民    國    95    年    5     月    29    日
                        交通法庭  法  官  朱瑞娟
以上正本證明與原本無異。
如不服本裁定，應於送達後5日內向本院提出抗告狀
                                  書記官   謝韻華
中    華    民    國    95    年    5     月    29    日


司法院資訊處製作；財團法人民間司法改革基金會備份。
